臺灣高等法院刑事判決
110年度上訴字第672號
上  訴  人  
即  被  告  許佑剛
選任辯護人  丁聖哲律師

上列上訴人因違反毒品危害防制條例案件，不服臺灣新北地方法
院109年度訴字第795號，中華民國110年1月14日第一審判決（起
訴案號：臺灣新北地方檢察署109年度偵字第14646號），提起上
訴，本院判決如下：
    主  文
原判決撤銷。
許佑剛犯販賣第三級毒品未遂罪，處有期徒刑貳年。
扣案如附表壹所示之物均沒收。
    犯罪事實
一、許佑剛明知氯乙基卡西酮、硝甲西泮、愷他命、甲苯基乙基
    胺戊酮、3,4-亞甲基雙氧苯基乙基胺戊酮均係毒品危害防制
    條例第2條所列管之第三級毒品、硝西泮係毒品危害防制條
    例第2 條所列管之第四級毒品，竟意圖營利，基於販賣第三
    級、第四級毒品以牟利之犯意，先於民國108年6月間，在臺
    北市○○區○○○路○○○○○○○○○○○○○○○號「阿文」之人以新臺幣（
    下同）10萬元之代價，購入100公克之第三級毒品愷他命及
    含有第三級毒品氯乙基卡西酮、硝甲西泮、愷他命、甲苯基
    乙基胺戊酮、3,4-亞甲基雙氧苯基乙基胺戊酮、第四級毒品
    硝西泮之毒品咖啡包150包，再於108年9月18日下午3時15分
    許，透過微信以暱稱「保羅」聯繫真實姓名年籍不詳，暱稱
    「000 ○○○○○」之人，達成以4,500元之價格販賣3公克第三
    級毒品愷他命。嗣於同日下午3 時30分許，在其位於新北市
    ○○區○○○道0 段00號00樓居所，為警持臺灣士林地方法院核
    發之搜索票執行搜索而未完成交易，並分別於許佑剛之上開
    遭搜索之居所、自小客車內及許佑剛之身上，分別扣得附表
    壹、貳所示之物，並經警調閱其手機後，方查悉上情。
二、案經新北市政府警察局刑事警察大隊移送臺灣士林地方檢察
    署檢察官呈請臺灣高等檢察署檢察長核轉臺灣新北地方檢察
    署檢察官偵查起訴。
    理  由
壹、證據能力：
　　本案據以認定上訴人即被告許佑剛犯罪所引用之證據，皆無
    證據證明係公務員違背法定程序所取得。又檢察官、被告及
    辯護人於本院審理時均未爭執其證據能力，本院審酌該等證
    據製作時之情況，尚無顯不可信與不得作為證據之情形，亦
    無違法不當與證明力明顯過低之瑕疵，且與待證事實具有關
    聯性，認為以之作為證據應屬適當，依刑事訴訟法第158條
    之4反面解釋及第159條之5規定，認均有證據能力。 　
貳、實體部分：
一、認定事實所憑證據及理由：
㈠、上開事實，業據被告於原審及本院審理時坦承不諱（原審卷
    第44至45頁、第142頁，本院卷第87、115頁），並有新北市
    政府警察局刑事警察大隊搜索扣押筆錄、扣押物品目錄表、
    現場蒐證照片、內政部警政署刑事警察局108 年12月6 日刑
    鑑字第1088002610號鑑定書、被告與暱稱「000 ○○○○○」通
    訊軟體之對話內容翻拍照片在卷可查（見臺灣士林地方檢察
    署108 年度偵字第13707 號卷〈下稱士檢卷〉第31至37、41至
    45、49至53、83至90、159 至161 頁、臺灣新北地方檢察署
    109年度偵字第14646 號卷〈下稱偵查卷〉第15至17頁）。足
    認被告之任意性自白與事證相符，洵堪信採。
㈡、又販賣毒品係政府嚴予查緝之違法行為，政府一向查禁森嚴
    並重罰不寬貸，且毒品可任意分裝或增減其份量，販賣毒品
    之行為亦無一定之公定價格，每次買賣之價格隨供需雙方之
    資力或關係之深淺或需求之數量、貨源之充裕與否、販賣者
    對於資金需求殷切與否、對行情認知，以及政府查緝之態度
    ，進而為各種風險評估，機動的調整，有各種不同標準，並
    非一成不變，惟販賣者從各種「價差」或係「量差」謀取利
    潤方式，或有差異，其所圖利益之非法販賣行為目的則屬相
    同。況且毒品之價格不低，取得不易，凡為販賣之不法行為
    者，苟無利可圖，應無甘冒持有毒品遭查獲之極大風險。參
    諸被告係以發送如上所示之販賣毒品簡訊，與不詳姓名之人
    交易，其與交易對象顯無交情，其自無甘冒重刑，而以原本
    或賠本價格販售之理，是其從中賺取買賣差價或量差牟利之
    意圖及事實，應屬符合論理法則且不違背社會通常經驗之合
    理判斷。從而，被告販賣第三、四級毒品具有營利意圖，應
    可認定。
㈢、綜上事證明確，被告犯行洵堪認定，應予依法論科。　
二、論罪：
㈠、按行為後法律有變更者，適用行為時之法律；但行為後之法
    律有利於行為人者，適用最有利於行為人之法律，刑法第2
    條第1項定有明文。被告為本案犯行後，毒品危害防制條例
    於109年1月15日修正公布，並於同年7月15日開始施行，茲
    就與本案相關部分，說明如下：
　⒈修正前毒品危害防制條例第4條第3項、第4項原規定「製造、
    運輸、販賣第三級毒品者，處7年以上有期徒刑，得併科新
    臺幣7百萬元以下罰金。」、「製造、運輸、販賣第四級毒
    品者，處5年以上12年以下有期徒刑，得併科新臺幣3百萬元
    以下罰金。」，修正後之條文則為：「製造、運輸、販賣第
    三級毒品者，處7年以上有期徒刑，得併科新臺幣1千萬元以
    下罰金。」、「製造、運輸、販賣第四級毒品者，處5年以
    上12年以下有期徒刑，得併科新臺幣5百萬元以下罰金。」
    。經比較新舊法結果，修正後毒品危害防制條例第4條第3項
    、第4項規定雖未更動販賣第三級、第四級毒品罪之構成要
    件及得科處之法定刑種，然已將罰金刑上限提高，自以修正
    前毒品危害防制條例第4條第3項、第4項之規定對被告較為
    有利。
　⒉另毒品危害防制條例雖修正增定第9條第3項，規定「犯前五
    條之罪而混合二種以上之毒品者，適用其中最高級別毒品之
    法定刑，並加重其刑至2分之1。」，然本項係屬另一獨立之
    犯罪型態，依刑法第1條所定之「罪刑法定原則」及「法律
    不溯及既往原則」，本案被告販賣混合摻有前開第二級、第
    三級毒品成分咖啡包之犯行，自不適用其行為後增訂之毒品
    危害防制條例第9條第3項規定論處。
　⒊修正前毒品危害防制條例第17條第2項規定「犯第4條至第8條
    之罪於偵查及審判中均自白者，減輕其刑」，修正後則規定
    「犯第4條至第8條之罪於偵查及歷次審判中均自白者，減輕
    其刑」，經比較新舊法結果，修正後毒品危害防制條例第17
    條第2項規定犯販賣第二級毒品罪者，須於偵查及「歷次」
    審判中均自白，方得依該條規定減輕其刑，相較於修正前除
    偵查中自白外，僅須於審判中曾經自白即可減刑之規定而言
    ，自以修正前毒品危害防制條例第17條第2項之規定對被告
    較為有利。　
　⒋經綜合比較後，均以修正前之規定對被告較為有利，依刑法
    第2條第1項前段規定，應一體適用行為時即修正前毒品危害
    防制條例第4條第3項、第4項、第17條第2項之規定之規定論
    處及減刑，且無修正後同條例第9條第3項加重其刑規定之適
    用。
㈡、核被告所為，係犯修正前毒品危害防制條例第4條第6項、第3
    項、第4項之販賣第三級毒品未遂罪、販賣第四級毒品未遂
    罪。被告意圖販賣而持有第三級、第四級毒品之低度行為，
    為其販賣未遂之高度行為所吸收，不另論罪。
㈢、按所謂販賣行為，須有營利之意思，方足構成。毒品危害防
    制條例所規定之販賣毒品罪，如當事人係意圖營利而販入毒
    品，尚未及賣出者，應論以販賣毒品未遂罪（最高法院105
    年度台上字第1085號判決參照）。而被告販入前開第三、四
    級毒品後，並自其中取出部分為販賣行為，被告雖有販入後
    復行賣出之情形，其意圖營利而販入毒品後，至首次販賣未
    遂，乃二個舉動之接續實行，仍祇成立一個行為。被告以一
    行為，同時販賣上開第三、四級毒品而觸犯販賣第三級毒品
    未遂罪及販賣第四級毒品未遂罪，為想像競合犯，應依刑法
    第55條前段之規定，從一重之販賣第三級毒品未遂罪處斷。
㈣、刑之減輕事由：
　⒈被告已著手於犯罪行為之實行，因交易前為警搜索而不遂，
    為未遂犯，應依刑法第25條第2項之規定減輕其刑。　　
　⒉被告就販賣第三級毒品未遂之犯行，雖係於原審審理時始自
    白犯行（見原審卷第142頁），而於偵查中未就其已與暱稱
    「000○○○○○」之人達成販賣第三級毒品愷他命之合意部分自
    白犯罪。然觀諸卷內事證，被告與暱稱「000 ○○○○○」之人
    之對話紀錄，係於109年5月25日由新北市政府警察局刑事警
    察大隊函送臺灣新北地方檢察署，並於109年6月2 日由承辦
    之檢察官收受，此有新北市政府警察局刑事警察大隊109 年
    5 月25日新北警刑科字第1094545192號函及檢附之對話紀錄
    、臺灣新北地方檢察署收文戳章在卷可查（見偵查卷第13至
    17頁）。而本案臺灣新北地方檢察署檢察官最後一次訊問被
    告之時間為109年5月14日（見偵查卷第63頁），亦即臺灣新
    北地方檢察署檢察官於109 年5 月14日訊問被告後，方知悉
    被告有與暱稱「000 ○○○○○」之人達成販賣第三級毒品愷他
    命之合意，故臺灣新北地方檢察署檢察官並未對此訊問被告
    ，而據以提起公訴，顯未給被告自白之機會，是被告嗣於原
    審及本院審理時之自白，仍應有毒品危害防制條例第17條第
    2 項規定之適用，並依法遞減之。
　⒊本案並無毒品危害防制條例第17條第1項規定之適用：
　　被告雖主張有供出其毒品來源為黃永濬云云。惟查，被告於
    警詢時供稱其毒品來源為「小東」（見士檢卷第16頁），於
    檢察官偵訊時供稱毒品來源為「阿文」（見偵查卷第67頁）
    ，於原審及本院審理時又改稱毒品來源為黃永濬，則其供述
    不一，真實性已然有疑。又原審依被告所請由警調查本案被
    告毒品來源是否為黃永濬，經函覆以：黃永濬於109 年9 月
    1日因詐欺案件經警拘提到案，稱與許佑剛有毒品糾紛，曾
    向許佑剛購買愷他命而積欠約10萬元未付，故遭許佑剛挾怨
    報復等語，此有新北市政府警察局刑事警察大隊109 年10月
    27日新北警刑科字第1094573083號函及檢附之黃永濬之警詢
    筆錄在卷可查（見原審卷第101 至109 頁）。再者，經本院
    查詢黃永濬之前科紀錄，亦查無黃永濬有因販賣毒品被起訴
    之紀錄，有本院被告前案紀錄表附卷可佐（本院卷第89頁）
    。基此，被告所指稱之毒品上游黃永濬既供稱與被告具有金
    錢糾紛，而本案除被告供述不一之指述外，未有其他事證足
    認被告所辯為真，自無因被告之指述而查獲其毒品來源，而
    有毒品危害防制條例第17條第1 項之適用，附此說明。
　⒋無刑法第59條適用之說明：
　  被告上訴意旨雖主張其未賣出任何毒品，無人受害，請求依
    刑法第59條之規定酌減其刑云云。惟按犯罪之情狀顯可憫恕
    ，認科以最低度刑仍嫌過重，得酌量減輕其刑，刑法第59條
    定有明文。該條所謂「犯罪之情狀顯可憫恕」，本係指審酌
    刑法第57條各款所列事項以及其他一切與犯罪有關之情狀之
    結果，認其犯罪足堪憫恕者而言，必須犯罪另有特殊之原因
    與環境等，因在客觀上顯然足以引起一般同情，認為縱予宣
    告法定最低度刑猶嫌過重者，始有其適用。此所謂法定最低
    度刑，固包括法定最低本刑；惟遇有其他法定減輕之事由者
    ，則應係指適用其他法定減輕事由減輕後之最低度刑而言。
    倘被告別有其他法定減輕事由者，應先適用法定減輕事由減
    輕其刑後，猶認其犯罪之情狀顯可憫恕，即使科以該減輕後
    之最低度刑仍嫌過重者，始得適用刑法第59條規定酌量減輕
    其刑（最高法院107年度台上字第2452號判決意旨參照）。
    查被告擬賣出如附表壹各編號所示之第三級、第四級毒品種
    類多樣，數量非寡，散逸容易、流通快速，對國民健康及社
    會治安危害嚴重。又被告販售行為方式，係利用通訊軟體在
    網路上以暗語販賣第三級、第四級毒品之方式兜售毒品，加
    劇毒品之傳播，顯非偶一為之臨時起意之犯行，客觀上並無
    法引起一般人同情，且被告被告所為本案犯行，業經依刑法
    第25條第2項及修正前毒品危害防制條例第17條第2項及之規
    定遞減輕其刑，已無情輕法重之情形，是被告自無再依刑法
    第59條規定酌減其刑之餘地。
三、撤銷改判之理由：　　
㈠、原審認被告所犯事證明確，予以論罪科刑，固非無見。惟查
    ，原判決於犯罪事實論及被告意圖營利而販入之毒品中有第
    四級毒品，惟論罪時漏未論及販賣第四級毒品之新舊法比較
    ，亦未依想像競合犯規定從一重論處，容有未洽。被告上訴
    請求依毒品危害防制條例第17條第1項及刑法第59條規定減
    輕其刑雖無理由，惟原判決既有上開可議之處，仍應予撤銷
    改判。
㈡、爰審酌被告明知政府嚴令查緝毒品，竟意圖販賣第三、四級
    毒品牟取利益，對於國民身心健康造成潛在傷害，惟被告於
    原審及本院均坦承犯行，態度尚稱良好。兼衡被告之素行、
    智識程度、生活狀況（見原審卷第143頁）等情狀，量處如
    主文第2項所示之刑。
㈢、沒收：
　⒈扣案如附表壹編號一所示之物，為被告所有，且為供被告本
    件犯罪所用之物，業據被告於原審供承在卷（見原審卷第13
    9頁），應依毒品危害防制條例第19條第1項規定宣告沒收。
　⒉扣案如附表壹編號二至八所示之物，分別經鑑驗檢出第三級
    、第四級毒品成分，屬違禁物，均應依刑法第38條第1項規
    定，宣告沒收。至鑑驗用罄之毒品，因已滅失，自毋庸再予
    宣告沒收。
　⒊至如附表貳所示之物，尚無事證認與本案相關，亦乏事證認
    係取自其他違法行為所得，爰不予宣告沒收。
據上論斷，應依刑事訴訟法第369條第1項前段、第364條、第299
條第1項前段，修正前毒品危害防制條例第4條第6項、第3項、第
4項、第17條第2項、毒品危害防制條例第19條第1項、刑法第11
條、第55條、第25條第2項、第38條第1項，判決如主文。
本案經檢察官許慈儀提起公訴，檢察官曾鳳鈴到庭執行職務。

中　　華　　民　　國　　110 　年　　5 　　月　　25　　日
     　　　　　　 刑事第十六庭  審判長法　官  葉騰瑞
                                      法　官  古瑞君
                                      法　官  廖紋妤
以上正本證明與原本無異。
如不服本判決，應於收受送達後20日內向本院提出上訴書狀，其
未敘述上訴之理由者並得於提起上訴後20日內向本院補提理由書
（均須按他造當事人之人數附繕本）「切勿逕送上級法院」。
                                      書記官  江珮菱
中　　華　　民　　國　　110 　年　　5 　　月　　25　　日

【附表壹】
編號 扣案物 備註  一 SamSung 手機1 支（含門號0000000000號SIM 卡1 張） 被告遭搜索之居所扣得，被告所有，供本件犯行所用之物  二 STAR毒咖啡包共78包（驗前淨重共640.82公克，驗餘淨重共639.19公克，氯乙基卡西酮純質淨重共12.81 公克） 被告遭搜索之居所扣得，檢出第三級毒品氯乙基卡西酮、硝甲西泮、愷他命、甲苯基乙基胺戊酮  三 ORANGE JUICE毒咖啡包共11包（驗前淨重共68.05 公克，驗餘淨重共66.5公克，氯乙基卡西酮純質淨重共1.36公克） 被告遭搜索之居所扣得，檢出第三級毒品氯乙基卡西酮、硝甲西泮、愷他命、甲苯基乙基胺戊酮、3,4-亞甲基雙氧苯基乙基胺戊酮、第四級毒品硝西泮  四 小惡魔彩色毒咖啡包共9 包（驗前淨重共57.84 公克，驗餘淨重共56.37 公克，甲苯基乙基胺戊酮純質淨重共0.57公克，氯乙基卡西酮純質淨重共1.73公克） 被告遭搜索之居所扣得，檢出第三級毒品氯乙基卡西酮、硝甲西泮、甲苯基乙基胺戊酮  五 愷他命粉末（毛重10.04公克） 被告遭搜索之居所扣得，檢出第三級毒品愷他命，編號五、六、七、八，驗前淨重共60.07 公克，驗餘淨重共59.76公克，純質淨重共58.86公克  六 愷他命粉末（毛重8.26公克） 被告遭搜索之居所扣得，檢出第三級毒品愷他命，編號五、六、七、八，驗前淨重共60.07 公克，驗餘淨重共59.76公克，純質淨重共58.86公克  七 愷他命粉末（毛重40.54公克） 被告遭搜索之居所扣得，檢出第三級毒品愷他命，編號五、六、七、八，驗前淨重共60.07 公克，驗餘淨重共59.76公克純質淨重共58.86公克，  八 愷他命粉末（毛重3公克） 被告入所前搜身所扣得，檢出第三級毒品愷他命，編號五、六、七、八，驗前淨重共60.07 公克，驗餘淨重共59.76公克，純質淨重共58.86公克 

【附表貳】
編號 扣案物 備註  一 SamSung 手機1 支（含門號0000000000號SIM 卡1 張） 被告遭搜索之居所扣得，但查無與本案具有關連性之證據  二 電子磅秤1台 被告遭搜索之居所扣得，但查無與本案具有關連性之證據  三 空分裝袋30個 被告遭搜索之居所扣得，但查無與本案具有關連性之證據  四 不明粉末（毛重76.14公克） 被告遭搜索之居所扣得，檢出非毒品成分，但查無與本案具有關連性之證據  五 IPHONE 5S 手機1 支（含網卡1 張） 被告之車輛上扣得，但查無與本案具有關連性之證據  六 新臺幣4 萬7,000元 被告之車輛上扣得，但查無與本案具有關連性之證據 

附錄：本案論罪科刑法條全文
修正前毒品危害防制條例第4條
製造、運輸、販賣第一級毒品者，處死刑或無期徒刑；處無期徒
刑者，得併科新臺幣 2 千萬元以下罰金。
製造、運輸、販賣第二級毒品者，處無期徒刑或 7 年以上有期
徒刑，得併科新臺幣 1 千萬元以下罰金。
製造、運輸、販賣第三級毒品者，處 7 年以上有期徒刑，得併
科新臺幣 7 百萬元以下罰金。
製造、運輸、販賣第四級毒品者，處 5 年以上 12 年以下有期
徒刑，得併科新臺幣 3 百萬元以下罰金。
製造、運輸、販賣專供製造或施用毒品之器具者，處 1 年以上
7 年以下有期徒刑，得併科新臺幣 1 百萬元以下罰金。
前五項之未遂犯罰之。